臺灣高等法院臺南分院刑事判決
111年度金上訴字第435號
上  訴  人  
即  被  告  林育佑
上列上訴人因加重詐欺等案件，不服臺灣嘉義地方法院110年度
金訴字第250號中華民國111年1月25日第一審判決（起訴案號：
臺灣嘉義地方檢察署110年度偵字第3495號、第5932號、第8301
號），提起上訴，檢察官另以同一事實移送併辦（110年度偵字
第8066號），本院判決如下：
    主  文
上訴駁回。
    理  由
一、民國（下同）110年6月18日修正施行之刑事訴訟法第348條
    第2項規定：「上訴得明示僅就判決之刑、沒收或保安處分
    一部為之」。本案係於111年3月25日繫屬本院，被告表明其
    僅針對原審宣告之刑，提起上訴，請求本院從輕量刑（本院
    卷第9頁刑事上訴理由狀、第185頁本院審理筆錄參照），因
    此，本件審判範圍僅就原判決量刑妥適與否進行審理。
　　其次，本案關於被告的犯罪事實、證據及理由（包含罪名、
    所犯法條、量刑及沒收），原審認事用法並無違誤，量刑亦
    屬妥適，本院爰引用第一審判決書之記載（如附件），合先
    敘明。
　　又關於被告構成累犯的證據部分，二審檢察官並當庭提出被
    告執行案件資料表補充之（本院卷第221頁以下）。
二、被告上訴意旨主張：被告所犯原判決附表16罪，被害人雖非
    同一，但被告及車手吳尚霖（業經原審判處罪刑確定）提領
    贓款時間均在110年3月7日至同年月8日之間，乃係基於同一
    犯意接續為之，應僅以接續犯論以一罪，較為合理，原審予
    以分論併罰，所為的量刑過重云云。然查：所謂接續犯，係
    指行為人之數行為於同時同地或密切接近之時地實行，侵害
    同一之法益，各行為之獨立性極為薄弱，依一般社會健全觀
    念，在時間差距上，難以強行分開，在刑法評價上，以視為
    數個舉動之接續施行，合為包括之一行為予以評價，較為合
    理者，始足當之；如客觀上有先後數行為，主觀上基於不同
    之犯意，逐次實行，其每一前行為與次行為，依一般社會健
    全觀念，在時間差距上，可以分開，在刑法評價上，各具獨
    立性，每次行為皆可獨立成罪，縱構成同一之罪名，亦應依
    數罪併罰之例予以分論併罰（最高法院104年度台上字第116
    號判決意旨參照）。本案被告及所屬的詐欺集團成員所從事
    原判決附表16件詐欺取財等犯行，犯罪時間互有差距，且係
    對編號1至16不同的被害人實施犯行，其等的犯行明顯可以
    區隔，並非同時同地或於密切接近之時、地，侵害同一法益
    ，因此被告主觀上顯是先後基於個別、獨立之犯意，逐次實
    行，在刑法評價上各具獨立性，每次行為皆可獨立成罪，雖
    構成同一之罪名，仍應依數罪併罰之例予以分論併罰。因此
    ，被告上訴主張其上開16個犯行應評價為接續犯之一罪，並
    無理由。
三、其次，被告上訴主張其犯罪情狀有法重情輕、足堪憫恕之情
    形，應有刑法第59條的減刑適用云云。經查：刑法第59條所
    規定之酌量減輕其刑，係裁判上之減輕，必以犯罪之情狀可
    憫恕，認為宣告法定最低度之刑猶嫌過重者，始有其適用，
    且是否酌量減輕其刑固為法院依法得自由裁量之事項，然非
    漫無限制。現今社會詐欺集團透過精密分工從事的詐欺犯行
    層出不窮，經常導致被害人辛苦積蓄頓時化為烏有，且因其
    等精密分工緣故（例如車手從中分擔洗錢工作），導致被害
    人甚難追回遭詐欺的全部錢財，國家亦難循線追查幕後主謀
    者，政府因此一再宣導切勿參加詐欺集團，被告正值青壯，
    不思以正途獲取財物，為圖報酬竟擔任詐欺集團之車手頭工
    作，致使多數被害人遭受財產上之損害，也間接助長詐欺犯
    罪的風氣，被告所為犯罪情節非輕。其次，被告雖陳稱：伊
    因為要扶養家庭才從事犯罪等語（原審卷第271頁、本院卷
    第185頁），然被告正值青壯，其於原審自陳：具有○○畢業
    的學歷，入獄前曾有收入至少新臺幣3萬元的工作，家裡並
    有母親、未婚妻可以照顧幼子等語（原審卷第271頁），另
    外被告於警詢也陳稱：其犯案時是開母親名下的汽車（918
    號警卷一第55頁），可見被告家裡尚有汽車，並非家徒四壁
    ，因此被告並無令人同情的犯罪動機。再參以：被告觸犯的
    加重詐欺罪最輕本刑為1年，被告迄今也沒有賠償被害人等
    情，足認被告難認有何情輕法重、顯可憫恕之處，與刑法第
    59條所規定之要件不符，自無依該條酌減其刑之適用。　
四、被告上訴又稱：其曾經腦出血，身體狀況不佳，原審量刑過
    重云云（本院卷第187頁）。經查：量刑之輕重，係事實審
    法院得依職權自由裁量之事項，茍已斟酌刑法第57條各款所
    列情狀而未逾越法定刑度，且符合罪刑相當原則，不得遽指
    為違法。原審判決就被告量刑部分，已審酌刑法第57條規定
    之多款量刑事由，諸如被告之犯罪動機、被告行為所生危害
    、犯後態度，及被告智識程度、家庭及生活狀況，並未逾越
    法定刑度，亦無濫用裁量之情事。尤其，被告所犯的加重詐
    欺取財罪，依照法律規定最輕應量處有期徒刑1年，原審各
    罪量處1年2月到1年4月左右，客觀上均屬中低度刑，並無過
    重，更何況，被告總共觸犯16罪，刑期總數高達將近20年，
    原審最後定應執行6年6月，客觀上已為被告減免甚多刑期，
    更無量刑過重之虞。至於被告身體健康不佳乙情，本院審酌
    被告整體犯罪情節後，認為該情狀仍不足以使本院調降被告
    刑度，併此敘明。
五、綜上，被告執上開情詞，上訴主張原審量刑過重等語，並無
    理由，應予駁回。
六、臺灣嘉義地方檢察署檢察官110年度偵字第8066號移送併辦
    意旨書移送的被告犯行，經核與被告本案附表編號1至14犯
    行是事實上同一案件，本院自得併予審理，併此敘明。
據上論結，應依刑事訴訟法第368條、第373條，判決如主文。
本案經檢察官吳心嵐提起公訴，檢察官林志峯到庭執行職務。
中　　華　　民　　國　　111 　年　　5 　　月　　18　　日
                  刑事第五庭    審判長法　官  蔡廷宜
                                      法　官  林坤志
                                      法　官  蔡川富
以上正本證明與原本無異。
如不服本判決應於收受送達後20日內向本院提出上訴書狀，其未
敘述上訴理由者，並得於提起上訴後20日內向本院補提理由書（
均須按他造當事人之人數附繕本）「切勿逕送上級法院」。
　　　　　　　　　　　　　　　　　　　書記官  黃心怡
中　　華　　民　　國　　111 　年　　5 　　月　　18　　日
附錄法條：
中華民國刑法第339條之4
犯第339條詐欺罪而有下列情形之一者，處1年以上7年以下有期
徒刑，得併科1百萬元以下罰金：
一、冒用政府機關或公務員名義犯之。
二、三人以上共同犯之。
三、以廣播電視、電子通訊、網際網路或其他媒體等傳播工具，
    對公眾散布而犯之。
前項之未遂犯罰之。
組織犯罪防制條例第3條
發起、主持、操縱或指揮犯罪組織者，處3年以上10年以下有期
徒刑，得併科新臺幣1億元以下罰金；參與者，處6月以上5年以
下有期徒刑，得併科新臺幣1千萬元以下罰金。但參與情節輕微
者，得減輕或免除其刑。
具公務員或經選舉產生之公職人員之身分，犯前項之罪者，加重
其刑至二分之一。
犯第1項之罪者，應於刑之執行前，令入勞動場所，強制工作，
其期間為3年。
前項之強制工作，準用刑法第90條第2項但書、第3項及第98條第
2項、第3項規定。
以言語、舉動、文字或其他方法，明示或暗示其為犯罪組織之成
員，或與犯罪組織或其成員有關聯，而要求他人為下列行為之一
者，處3年以下有期徒刑，得併科新臺幣3百萬元以下罰金：
一、出售財產、商業組織之出資或股份或放棄經營權。
二、配合辦理都市更新重建之處理程序。
三、購買商品或支付勞務報酬。
四、履行債務或接受債務協商之內容。
前項犯罪組織，不以現存者為必要。
以第5項之行為，使人行無義務之事或妨害其行使權利者，亦同
。
第5項、第7項之未遂犯罰之。
組織犯罪防制條例第4條
招募他人加入犯罪組織者，處6月以上5年以下有期徒刑，得併科
新臺幣1千萬元以下罰金。
成年人招募未滿十八歲之人加入犯罪組織者，依前項規定加重其
刑至二分之一。
以強暴、脅迫或其他非法之方法，使他人加入犯罪組織或妨害其
成員脫離者，處1年以上7年以下有期徒刑，得併科新臺幣2千萬
元以下罰金。
前項之未遂犯罰之。
洗錢防制法第14條
有第二條各款所列洗錢行為者，處7年以下有期徒刑，併科新臺
幣5百萬元以下罰金。
前項之未遂犯罰之。
前二項情形，不得科以超過其特定犯罪所定最重本刑之刑。